臺灣臺北地方法院刑事判決　　　　　　　　　　　　　　九十一年度自字第七五號
　　自　訴　人　乙○○
　　被　　　告　甲○○○股份有限公司
　　法定代理人
　　兼被　　告　丙○○
　　右二人共同
　　選任辯護人　賴芳玉
右列被告因妨害自由案件，經自訴人提起自訴，本院判決如左：
    主      文
本件自訴不受理。
    理      由
一、自訴意旨如自訴狀影本所載。
二、按法人為刑事被告，除有明文規定外，在實體上不認其有犯罪能力，在程序上不
    認其有當事人能力，故以法人為被告而起訴，即屬違背規定，應為不受理之判決
    ，最高法院五十四年台上字第一八九四號著有判例。查，本件被告甲○○○股份
    有限公司為公司組織之法人，並非自然人，而自訴人所訴刑法第三百零四條強制
    罪之犯罪行為，法律上又無對於法人處罰之特別規定，在程序法上自亦無當事人
    能力，自訴人對甲○○○股份有限公司提起自訴，即屬違背規定，應為不受理之
    判決。
三、另按同一案件經檢察官依第二百二十八條規定開始偵查者，不得再行自訴。但告
    訴乃論之罪，經犯罪之直接被害人提起自訴者，不在此限；又不得提起自訴而提
    起者，應諭知不受理之判決，刑事訴訟法第三百二十三條第一項及第三百三十四
    條分別定有明文。另按刑事訴訟法第三百十五條（即現行法第三百二十三條）所
    謂同一案件，係指同一被告被訴之犯罪事實係屬同一者而言，如其被訴之犯罪事
    實同一，不因自訴人與檢察官所主張之罪名不同，遂謂非同一案件，亦有最高法
    院二十八年上字第一四七四號判例可資參照。經查，本件自訴人另自訴被告丙○
    ○，自訴意旨略以被告丙○○為甲○○○股份有限公司之負責人，於九十年八月
    十一日，未經自訴人同意，竟教唆第三人將自訴人以附條件買賣之方式購買之自
    小客車，車號八Ａ－九九一七號強行吊走，認被告丙○○涉犯刑法第三百零四條
    之強制罪云云；惟查，自訴人指訴被告丙○○於九十年八月十一日，將自訴人以
    附條件買賣方式購買之自用小客車八Ａ－九九一七號拖吊之行為涉嫌犯罪，業經
    自訴人向台灣桃園地方法院檢察署檢察官對被告丙○○提出告訴，並經檢察官於
    九十一年一月三日處分不起訴在案，有台灣桃園地方法院檢察署九十年度偵字第
    一七五六七號不起訴處分書在卷可憑；雖自訴人前告訴之罪名為竊盜、侵占，而
    本件改自訴強制罪名，惟其前後指訴者仍為被告丙○○於九十年八月十一日委託
    不知情之拖吊司機將自訴人以附條件買賣方式所購之車號八Ａ－九九一七號自小
    客車拖吊之行為涉嫌犯罪，其前後指訴之犯罪事實同一，即為同一案件，不因前
    後所主張之罪名有異即可謂非同一案件，且所訴竊盜、侵占、強制等罪，均非告
    訴乃論之罪，乃自訴人對同一案件，於檢察官開始偵查後之九十一年一月二十三
    日再行自訴，顯於法不合。
四、依上開說明，自訴人自訴被告甲○○○股份有限公司及被告丙○○部分，爰不經
    言詞辯論，逕為不受理之判決。
據上論結，應依刑訴訟法第三百二十三條第一項、第三百三十四條、第三百四十三條
、第三百零七條、第三百零三條第一款，判決如主文。
中      華      民      國    九十一    年      九      月    二十五    日
                                    臺灣臺北地方法院刑事第三庭
                                        法  官  吳  淑  惠
右正本證明與原本無異。
如不服本判決應於送達後十日內向本院提出上訴狀。
                                        書記官  林  淑  卿
中      華      民      國    九十一    年      九      月    二十五    日
